臺灣高等法院刑事判決　　　　　　　　95年度上訴字第4716號
上　訴　人
即　被　告　甲○○
選任辯護人　邱鎮北律師
上列上訴人因違反毒品危害防制條例案件，不服台灣桃園地方法
院94年度訴字第2073號，中華民國95年10月31日第一審判決（起
訴案號：台灣桃園地方法院檢察署94年度偵字第14752號）提起
上訴，本院判決如下：
    主  文
原判決撤銷。
甲○○轉讓第三級毒品，未遂，處有期徒刑壹年，扣案之第三級
毒品愷他命拾包（驗餘淨重肆點陸陸捌伍公克）及行動電話（門
號0000000000）壹支，均沒收。
    事  實
一、甲○○於民國94年8月6日一星期前，在桃園縣桃園市○○路
    獅子王舞廳內，向真實姓名、年籍不詳綽號「小至」之成年
    男子購入第三級毒品愷他命（Ｋetamine），供己施用。嗣
    在舞廳認識之乙○○，知悉其有愷他命，因二人常一起施用
    毒品，乃撥打甲○○所有門號0000000000之行動電話，約其
    於94年8月6日凌晨，要甲○○帶愷他命至獅子王舞廳，提供
    愷他命予其一起施用。惟於同日凌晨0時10分許，乙○○在
    桃園縣桃園市○○路199號該舞廳旁停車場內等侯甲○○時
    ，因持有第二級毒品ＭＤＭＡ（搖頭丸）16顆遭警查獲，甲
    ○○不知乙○○被查獲，以電話與乙○○聯絡，警察循線約
    其於94年8月6日凌晨0時30分許，在桃園縣桃園市○○路與
    和平路口前會面因而查獲，並扣得其所有之第三級毒品愷他
    命10包（驗餘淨重4.6685公克）、行動電話（門號000000
    0000）1支，致其轉讓行為尚未得逞。
二、案經桃園縣政府警察局桃園分局報告台灣桃園地方法院檢察
    署檢察官偵查起訴。
    理  由
一、上開犯罪事實，業據上訴人即被告甲○○於原審準備程序及
    審理中自白不諱（見原審卷第20頁、第66頁、第163頁），
    於本院審理中仍坦承有轉讓之行為（見本院卷第50頁背面）
    ，核與證人乙○○於原審法院具結證述之情節相符合（見原
    審卷第60頁、第148頁、第150頁），復有白色粉末10包、行
    動電話扣案為證。經將扣案之白色粉末10包送憲兵司令部刑
    事鑑識中心鑑定，鑑驗結果有愷他命成份，驗餘淨重4.66
    85公克，有該中心94年12月9日（94）安鑑字第02754號鑑驗
    通知書各在卷可憑（見原審卷第47頁）。被告罪證明確，犯
    行洵堪認定，應予依法論科。
二、核被告所為，係犯毒品危害防制條例第8條第3項、第5項之
    轉讓第三級毒品未遂罪。公訴人雖認被告所為，係犯毒品危
    害防制條例第5條第3項之意圖販賣而持有第三級毒品罪嫌。
    然查意圖販賣而持有罪，須有販賣之意圖。而公訴人認被告
    有販賣意圖，乃以被告於警詢之自白及證人乙○○於警詢及
    偵查中供述被告有販售愷他命收取金錢之約定，及查獲員警
    楊民鼎、簡仲連、黃賜哲等證述被告及證人乙○○當時有販
    售之供述云云。惟查：
（一）被告於警移送檢察官及審理中一再堅稱警詢筆錄不實在，
      在警察局製作筆錄時，因服用之毒品藥物發作，精神狀態
      迷迷糊糊、產生幻覺，警員利誘若認罪，就會讓我回家，
      又脅迫說若不承認，就要叫檢察官把我關起來，警詢中之
      自白，非出於任意性，依刑事訴訟法第156條之規定不具
      證據能力等語。至承辦員警黃賜哲、簡仲連、楊民鼎雖否
      認有利誘、脅迫之情形，然員警係與被告為對立之地位，
      所述尚難遽信。而被告自白之證據，為檢察官所提出，依
      刑事訴訟法第156條第3項檢察官對該被告自白出於自由意
      思，所提出之證明方法，請求法院勘驗被告警詢錄音帶（
      見原審卷第22頁）。承辦警察雖稱詢問被告製作筆錄有錄
      音云云，但始終無法提出錄音帶以供勘驗（見原審卷第12
      6頁）。依刑事訴訟法第100條之1第1項規定：「訊問被告
      ，應全程連續錄音；必要時並應全程連續錄影。但有急迫
      情況且經記明筆錄者，不在此限」、第100條之2規定：「
      本章之規定，於司法警察官或司法警察詢問犯罪嫌疑人時
      ，準用之」。本件既無急迫之情形，承辦員警所證述有錄
      音，但未能提出其警詢錄音，並不能證明被告警詢所述為
      自由意志，依上開法律規定，尚難以採為證據。
（二）被告以外之人於審判外之言詞或書面陳述，除法律有規定
      者外，不得作為證據；被告以外之人於偵查中向檢察官所
      為之陳述，除顯有不可信之情況者外，得為證據；被告以
      外之人於檢察事務官、司法警察官或司法警察調查中所為
      之陳述，與審判中不符時，其先前之陳述具有較可信之特
      別情況，且為證明犯罪事實存否所必要者，得為證據。刑
      事訴訟法第159條第1項、第159條之1第2項、第159條之2
      分別定有明文。核證人乙○○於法院具結證稱是與被告互
      相請食毒品，沒有收錢，而與其警詢供述不符。證人乙○
      ○於審理中證稱其警詢之供述不實，警詢乃警察查獲其持
      有第二級毒品MDMA，以不移送販賣，作為指認被告之交換
      條件；於偵查中即一再供述被告並未販賣，沒有收錢等語
      。參酌詢問證人之員警與查獲被告之員警為相同之人，其
      對被告等訊問，均未依法錄音或不提出錄音帶，不符法定
      程序，實難認其對同時訊問之證人乙○○所為陳述具有較
      可信之特別情況。而核證人乙○○於偵查中94年8月6日初
      訊時，供述沒有向被告買，我在警詢只說跟「阿同」買的
      等語（見偵查卷第42頁）；嗣於檢察官94年8月30日第二
      次訊問，先陳述是要買K他命，但供述沒有談價金，價金
      是「阿同」告知等語（見偵查卷第47頁、第48頁）。供述
      語焉不詳，而經原審法院勘驗該錄音光碟，逐字記載，乙
      ○○之陳述對向被告要愷他命等節，並無爭議，然是否販
      售，並無明確陳述，且所謂價金1,000元，並非被告所告
      知，係「阿同」者所講等語（見原審卷第131頁至第134頁
      ）。該證人乙○○於偵查中反覆不確定之陳述，與審判中
      所證不符，亦難以此認定被告有販售之意圖。
（三）至證人上開員警三人所述，當時詢問被告與乙○○他們有
      承認販賣云云，均為傳聞於被告及乙○○之詞，並無證據
      能力。
（四）綜上所述，本件並不能證明被告有販賣之意圖，而被告已
      著手洽談轉讓毒品之行為，並非單純持有，其行為該當毒
      品危害防制條例第8條第3項、第5項之販賣第三級毒品未
      遂罪。起訴法條，尚有未洽，惟起訴基本事實相同，爰依
      刑事訴訟法第300條規定，變更起訴法條。被告已著手洽
      談轉讓之行為，惟遭警查獲，致尚未交付，為未遂犯，而
      未遂犯規定，94年2月2日修正公布，95年7月1日施行之刑
      法，雖將第26條移至第25條，惟新舊處罰之刑度相同，非
      刑法第2條之法律變更，無新舊法比較問題（最高法院95
      年度第21次刑事庭決議參照），應逕行依修正後刑法第25
      條第2項規定減輕其刑。
三、原審對被告為有罪科刑之判決，固非無見。惟查：被告係屬
    轉讓第三級毒品罪，原審誤為販賣第三級毒品罪，尚有未合
    ，而無可維持。被告上訴意旨，指摘原判決不當，為有理由
    ，應由本院將原判決撤銷改判。爰審酌被告犯罪之動機、目
    的、手段、所生損害，及其之智識程度、素行、犯罪後態度
    等一切情狀，量處如主文第二項所示之刑，以資懲儆。至扣
    案第三級毒品愷他命10包（驗餘淨重4.6685公克）為違禁物
    ，應依刑法第38條第1項第1款規定沒收；行動電話（門號00
    00000000）1支，為被告所有，供其犯轉讓第三級毒品愷他
    命罪所用之物，應依毒品危防制條例第19條第1項前段諭知
    沒收。至另外扣案之行動電話（門號0000000000）1支，係
    證人乙○○所有之物，又非違禁物，不得宣告沒收，併此說
    明。
四、據上論斷，應依刑事訴訟法第369條第1項前段、第364條、
    第299條第1項前段、第300條，毒品危害防制條例第8條第3
    項、第5項、第19條第1項，刑法第11條前段、第2條第1項前
    段、第25條、第38條第1項第1款，判決如主文。
本案經檢察官柯麗鈴到庭執行職務。
中    華    民    國    96    年    2     月     6    日
                  刑事第十七庭審判長法  官  趙功恆
                                    法  官  陳憲裕
                                    法  官  孫惠琳
以上正本證明與原本無異。
被告不得上訴。
檢察官如不服本判決，應於收受送達後十日內向本院提出上訴書
狀，其未敘述上訴之理由者並得於提起上訴後十日內向本院補提
理由書（均須按他造當事人之人數附繕本）。
                                    書記官  張美華
中    華    民    國    96    年    2     月     6    日
附錄本案論罪科刑法條全文：
毒品危害防制條例第8條第3項、第5項
轉讓第三級毒品者，處三年以下有期徒刑，得併科新臺幣三十萬
元以下罰金。
前四項之未遂犯罰之。
